【裁判字號】    89,上訴,2331
【裁判日期】    891025
【裁判案由】    偽造文書
【裁判全文】
臺灣高等法院刑事判決                  八十九年度上訴字第二三三一號
    上  訴  人
    即  被  告  乙○○
    選任辯護人  李文輝
右上訴人因偽造文書案件，不服臺灣臺北地方法院八十九年度訴字第一五四號，中華
民國八十九年五月三十一日第一審判決（起訴案號：臺灣臺北地方法院檢察署八十八
年度偵字第一二八四六號），提起上訴，本院判決如左：
    主  文
原判決撤銷。
乙○○行使偽造私文書，足以生損害於公眾及他人，處有期徒刑壹年，緩刑伍年。扣
案偽刻之「甲○○」印章壹枚及「昇降設備竣工安全檢查申請書」上偽造之「甲○○
」印文壹枚均沒收。
    事  實
一、乙○○係立馥企業有限公司（下稱立馥公司）監工，該公司於民國（下同）八十
    五年四月間承包台北市立和平醫院龍山保健站整修工程之際，乙○○為求儘速取
    得該保健站昇降設備使用許可證，竟未經該院院長甲○○同意，於同月間，在台
    北市○○街附近，利用不知情之刻印店員工偽刻「甲○○」一枚私章後，再利用
    不知情之立馥公司助理（姓名不詳）蓋用該印章於前開整修工程之「昇降設備竣
    工安全檢查申請書」上（印文一枚），佯以甲○○名義偽造上開申請書後，持向
    台北市政府工務局委託之「中華民國昇降設備安全協會」申請取得昇降設備使用
    許可證，足以生損害於甲○○及主管機關對於昇降設備管理之正確性。嗣經法務
    部調查局台北市調查處查獲，並扣得前開偽造之「甲○○」印章一枚。
二、案經法務部調查局台北市調查處移送台灣台北地方法院檢察署檢察官偵查起訴。
    理  由
一、右揭事實，業據被告坦承不諱，核與被害人甲○○指訴之情節相符，並有被告自
    承犯罪之聲明書、偽造之申請書及昇降設備使用許可證等件影本在卷可稽，復有
    偽刻之「甲○○」印章乙枚扣案為憑。雖被告選任辯護人具狀辯稱：刑法上之偽
    造文書罪，須以足以生損害於公眾或他人為要件，而所謂足生損害，係指他人有
    可受法律保護之利益，因此遭受損害或受損害之虞而言，若他人對行為人原負有
    制作某種文書之義務而不履行，由行為人代為制作，既無損於他人之合法利益，
    自與偽造文書之構成要件不合。系爭台北市立和平醫院龍山保健站整修工程，本
    即應由該院院長提出申請，僅被告為求儘速取得該保健站昇降設備使用許可證，
    始逕行申請，雖未經該院院長甲○○同意，亦無足生損害於他人或有受損害之虞
    云云。惟查：前開整修工程關於昇降設備竣工之安全檢查申請，非係台北市立和
    平醫院或該院院長甲○○原負有制作之義務而不履行，而乃被告為求儘速取得該
    保健站昇降設備使用許可證，未經該院院長甲○○同意自行偽刻印章並蓋用於申
    請書上，持向台北市政府工務局委託之「中華民國昇降設備安全協會」申請，與
    上開情形不同，自足以生損害於甲○○及主管機關對於昇降設備管理之正確性。
    被告選任辯護人執此爭辯，尚無足取。本件事證明確，被告犯行堪以認定。
二、核被告所為，係犯刑法第二百十六條之行使第二百十條之偽造私文書罪。被告乙
    ○○利用不知情之人刻印及蓋用印章於前開申請書上，係屬間接正犯。偽造印章
    係偽造私文書之階段行為，蓋用偽造之印章，為偽造私文書之一部，偽造私文書
    後復持以行使，偽造之低度行為為行使之高度行為所吸收，均不另論罪。
三、原審因予論罪科刑，固非無見。惟查：被告係利用不知情之人刻印及蓋用印章，
    為間接正犯，乃原判決就該部分未加論述，尚有違誤。被告上訴意旨，指摘原判
    決量刑過重，雖無足取，但查原判決既有上開可議，自應予撤銷改判。爰審酌被
    告僅為一時之便，未經業主同意，偽造昇降設備竣工安全檢查申請書，情節尚屬
    輕微，且犯後態度良好，悔意甚殷等一切情狀，量處如主文第二項所示之刑。扣
    案偽造之「甲○○」私章一枚及「昇降設備竣工安全檢查申請書」上偽造之「甲
    ○○」印文一枚，均應依刑法第二百十九條之規定宣告沒收。
四、查被告前此未曾受有期徒刑以上刑之宣告，有台灣高等法院檢察署刑案紀錄簡覆
    表一紙存卷可參，偶因失慮不周，致罹刑章，惡性非重，且僅係偽造申請書，犯
    罪所生危害不大，經此科刑教訓，日後當知警惕而無再犯之虞，故本院認其所受
    上開刑之宣告，以暫不執行為適當，併予宣告緩刑五年，以啟自新。
據上論斷，應依刑事訴訟法第第三百六十九條第一項前段、第三百六十四條，第二百
九十九條第一項前段、刑法第二百十六條、第二百十條、第二百十九條、刑法第七十
四條第一款，判決如主文。
本案經檢察官曾忠己到庭執行職務。
中    華    民    國    八十九    年       十       月      二十五      日
                          臺灣高等法院刑事第六庭
                              審判長法官  陳  春  秋
                                    法  官  黃  賽  月
                                    法  官  高  明  哲
右正本證明與原本無異。
如不服本判決應於收受送達後十日內向本院提出上訴書狀，其未敘述上訴之理由者並
得於提起上訴後十日內向本院補提理由書（均須按他造當事人之人數附繕本）。
                                    書記官  李  垂  福
中    華    民    國    八十九    年       十       月      三十一      日
附錄：本案論罪科刑法條全文
刑法第二百十六條：
行使第二百十條至第二百十五條之文書者，依偽造、變造文書或登載不實事項或使登
載不實事項之規定處斷。
刑法第二百十條：
偽造、變造私文書，足以生損害於公眾或他人者，處五年以下有期徒刑。


司法院資訊處製作；財團法人民間司法改革基金會備份。
